【裁判字號】    97,易,3600
【裁判日期】    980227
【裁判案由】    詐欺
【裁判全文】
臺灣臺北地方法院刑事判決              97年度易字第3600號
公  訴  人  臺灣臺北地方法院檢察署檢察官
被      告  丙○○
上列被告因詐欺案件，經檢察官提起公訴（97年度偵字第25209
號），及移送併案審理（98年度偵字第1519、2321號），被告於
本院準備程序進行中，就被訴事實為有罪之陳述，經本院告知簡
式審判程序意旨，並聽取公訴人及被告之意見後，本院合議庭裁
定依簡式審判程序審理，判決如下：
    主    文
丙○○幫助意圖為自己不法之所有，以詐術使人將本人之物交付
，處拘役肆拾日，如易科罰金，以新臺幣壹仟元折算壹日。
    犯罪事實
一、丙○○預見某真實姓名、年籍不詳之成年男子假借提供工作
    之機向其索取郵局或銀行帳戶，係擬供為詐欺等不法犯罪行
    為贓款匯入之人頭帳戶之用等事實，竟以此事實之發生不違
    背其本意之幫助詐欺不確定故意，於民國97年9 月18日某時
    ，在臺北市某捷運站出入口前，將其於當日所開設之元大商
    業銀行股份有限公司臺北分行之證券帳戶（帳號為00000000
    00000 號，下稱元大銀帳戶）之提款卡（含密碼），交予該
    不詳之人使用。嗣該人與同詐騙集團之成員間，意圖為自己
    不法之所有，共同基於詐欺之犯意聯絡，先後為如下行為：
  (一)該集團遣某人於97年9 月20日下午4 時許，自稱東森購物客
    服人員，去電甲○○，佯稱其某筆東森購物款項誤設定成分
    期付款，需速就近至提款機操作變更，致甲○○陷於錯誤，
    依指示於當日下午4 時31分許，錯將新臺幣（下同）29,985
    元轉出並匯入對方指定之上開元大銀帳戶內，該集團成員並
    隨即將之提領一空，因而詐欺得手，後甲○○方知受騙。
  (二)該集團成員另以同一模式，偽稱東森購物財務部員工及華南
    銀行行員，於同日下午4 時30分許先後去電乙○○謊稱其於
    東森購物之某交易誤設為分期付款，需前往提款機操作方能
    取消設定，致乙○○陷於錯誤，於當日下午4 時42分許，錯
    將其帳戶內之29,989元轉出並匯入對方指定之上開元大銀帳
    戶內，該集團成員並隨即將之提領一空，因而詐欺得手，後
    乙○○始知受騙。
  (三)該集團成員再以同一模式詐稱係某雅虎奇摩賣家及郵局員工
    ，於同日中午12時30分許先後去電丁○○詐稱其於網路購物
    之某筆交易付款方式設定錯誤，需至提款機操作查詢，致丁○○陷於錯誤，於當日下午5 時10分許，錯將其男友沈金富
    帳戶內之10,005元轉出並匯入對方指定之上開元大銀帳戶內
    ，該集團成員並隨即將之提領一空，因而詐欺得手，後丁○○方知受騙。
二、案經被害人甲○○、乙○○、丁○○訴由臺北市政府警察局
    大安分局報請臺灣臺北地方法院檢察署檢察官偵查起訴及移
    送併辦。
    理    由
一、程序部分：本件被告丙○○所犯係死刑、無期徒刑或最輕本
    刑為3 年以上有期徒刑以外之罪，其於準備程序中就被訴事
    實為有罪之陳述，經本院告知簡式審判程序之旨，並聽取當
    事人意見後，經本院合議庭依刑事訴訟法第273 條之一第1
    項規定裁定由受命法官獨任進行簡式審判程序，合先敘明。
二、上開事實，業據被告於本院98年2 月9 日準備及審理程序中
    均自白無誤，證人即被害人甲○○、乙○○、丁○○亦分於
    警詢中就其等遭詐騙之經過陳述甚詳，並有被告元大銀帳戶
    之開戶申請書、帳戶交易明細表、被害人匯款單據及報案三
    聯單等件為憑，綜合以觀，被告於上開時、地交付其當日所
    申辦之元大銀帳戶之提款卡（含密碼）幫助某詐騙集團成員
    向被害人3 人詐得上開金額之客觀事實已明；查銀行活期儲
    蓄存款帳戶，一般人極易申請取得，且個人之存款帳戶存簿
    、提款卡（含密碼）等資料，乃關係該帳戶款項之存取，若
    非極為信任之親友因急迫情形有立即使用必要等特殊情形外
    ，否則本可自行開立帳戶使用，自無須任意向他人洽借或登
    報徵求，個人之帳戶資料，亦無隨便交予他人之理；參照政
    府、媒體近來向民眾大力宣導勿交付帳戶予他人而成為犯罪
    集團幫兇之眾所周知之事實，被告自難諉為不知，其亦自承
    有想過對方可能是詐騙集團的成員，是綜觀上開各節，被告
    主觀上顯已預見類如詐欺取財之犯罪事實發生，縱如此亦不
    違背其本意，故其基於幫助詐欺取財之不確定故意，而提供
    該等帳戶資料予某詐騙集團之不詳成員之情已明，被告於本
    院中之自白與事實相符而可採信，本案事證明確，被告犯行
    堪以認定，應依法論科。
三、被告係將其元大銀帳戶提款卡（含密碼）交予某不詳成年男
    子，雖可預見該人與其他共犯係從事詐欺取財等不法行為且
    縱如此亦不違背本意，然此僅係對其等之詐欺取財犯行提供
    助力，並非有何共同正犯之犯意聯絡及行為分擔，且尚不能
    證明被告知悉該人及其集團係從事常業詐欺或其他重大犯罪
    ，故核被告所為，僅係犯刑法第30條第1 項前段、第339 條
    第1 項之幫助詐欺取財罪。被告係以一交付元大銀帳戶提款
    卡（含密碼）等資料予他人之行為，幫助正犯侵害被害人甲○○等3 人之財產法益，故係一行為觸犯數罪名，為想像競
    合犯，應依刑法第55條規定，從一重處斷。又被告係幫助犯
    ，斟酌其犯罪情節，依刑法第30條第2 項規定，減輕其刑。
    爰審酌被告不顧政府近來為查緝犯罪，大力宣導民眾勿因出
    售、出借帳戶或提供資料因而成為犯罪集團之幫兇，而仍隨
    意交付帳戶提款卡及密碼予他人，且造成被害人3 人之金錢
    損失，犯罪所造成之損害非輕，然犯後終能坦承犯行，態度
    尚可，且查無證據其因此取得任何不法利益，暨其無前科之
    良好素行、自述單親獨力照顧幼子又失業之生活狀況、犯罪
    之動機、目的、手段、被害人遭詐騙之金額多寡（共計69,9
    79元）等一切情狀，爰量處如主文所示之刑，並諭知易科罰
    金之折算標準。
四、末被告已將上開帳戶之提款卡（含密碼）交予某不詳之人，
    此業據被告供述甚詳，既已交付，則上開物品即非屬被告所
    有，此外亦別無法定應沒收之事由存在，縱不能證明該等物
    品業已滅失，亦無從依法宣告沒收，附此敘明。
據上論斷，應依刑事訴訟法第273 條之1 第1 項、第299 條第1
項前段，刑法第339 條第1 項、第55條、第30條第1 項前段、第
2 項、第41條第1 項前段，刑法施行法第1 條之1 第1 項、第2
項前段，判決如主文。
本案經檢察官林冠佑到庭執行職務。
中    華    民    國    98    年    2     月    27    日
                  刑事第五庭  法  官  吳勇毅
上正本證明與原本無異。
如不服本判決應於收受送達後10日內向本院提出上訴書狀，並應
敘述具體理由；其未敘述上訴理由者，應於上訴期間屆滿後20日
內向本院補提理由書（均須按他造當事人之人數附繕本）「切勿
逕送上級法院」。告訴人或被害人如對於本判決不服者，應具備
理由請求檢察官上訴，其上訴期間之計算係以檢察官收受判決正
本之日期為準。
                              書記官  游秀珠
中    華    民    國    98    年    2     月    27    日
附錄本案論罪科刑之法條：
中華民國刑法第339條
（普通詐欺罪）
意圖為自己或第三人不法之所有，以詐術使人將本人或第三人之
物交付者，處5 年以下有期徒刑、拘役或科或併科1 千元以下罰
金。
以前項方法得財產上不法之利益或使第三人得之者，亦同。
前二項之未遂犯罰之。
中華民國刑法第30條
（幫助犯及其處罰）
幫助他人實行犯罪行為者，為幫助犯。雖他人不知幫助之情者，
亦同。
幫助犯之處罰，得按正犯之刑減輕之。


司法院資訊處製作；財團法人民間司法改革基金會備份。
